【裁判字號】    95,交聲,588
【裁判日期】    951225
【裁判案由】    聲明異議
【裁判全文】
臺灣臺南地方法院交通事件裁定         95年度交聲字第588號
移送機關    交通部公路總局嘉義區監理所臺南監理站
受處分人
即異議人    乙○○
上列受處分人因違反道路交通管理處罰條例案件，對於交通部公
路總局嘉義區監理所台南監理站民國95年5月11日所為之裁決處
分（處分案號：嘉監南字第裁74-S00000000號），聲明異議，本
院裁定如下：
    主  文
原處分撤銷。
乙○○汽車駕駛人，超車時未保持適當之間隔，處罰鍰新臺幣壹
仟貳佰元，並記違規點數壹點；又駕駛汽車違反道路交通安全規
則，因而肇事致人受傷，記違規點數3點。合併應處罰鍰新臺幣
壹仟貳佰元，並記違規點數肆點。
    理  由
一、本件聲明異議意旨略以：受處分人即異議人乙○○被警舉發
    於民國95年3月7日16時35分許，駕駛牌照號碼J4-0083號自
    小客貨車，在臺南市○○區○○路329巷口，「駕車致甲○
    ○受傷，未應即採取救護或其他必要措施，未向警察機關報
    告，逕自逃逸」，經臺南監理站以上開裁決書依94年12月28
    日修正，95年7月1日施行前之舊道路交通管理處罰條例第62
    條第1項、第67條第1項定裁處吊銷駕駛執照，終身禁考。異
    議人於95年3月7日16時35分與機車駕駛人甲○○發生擦撞，
    當時撞擊力不大，又因汽車裝有貨物，雜聲甚多，故未發現
    發生交通事故，而非故意肇事逃逸，為表誠意在接獲通知後
    ，也已馬上至交通隊說明，並向東區調解委員會申請調解，
    取得甲○○之諒解，並賠償甲○○之損害，將事情圓滿解決
    ，懇請法官念及初犯及無心之失，且非蓄意行之，為此聲明
    異議。
二、按汽車駕駛人駕駛汽車肇事致人受傷或死亡，應即採取救護
    或其他必要措施，並向警察機關報告，不得駛離，違者吊扣
    其駕照3個月至6個月；逃逸者吊銷駕駛執照；汽車駕駛人曾
    依第62條第1項之規定吊銷駕駛執照者，終身不得考領駕駛
    執照，94年12月28日修正，95年7月1日施行前之舊道路交通
    管理處罰條例第62條第1項、第67條第1項定有明文。
三、次按汽車行駛時，駕駛人應注意車前狀況及兩車併行之間隔
    ，並隨時採取必要之安全措施，95年9月14日修正前之道路
    交通安全規則第94條第3項定有明文。又汽車駕駛人超車時
    未保持適當之間隔者，處新臺幣1千2百元以上2千4百元以下
    罰鍰，並記違規點數1點；汽車駕駛人，駕駛汽車違反道路
    交通安全規則，因而肇事致人受傷者，記違規點數3點，94
    年12月28日修正，95年7月1日施行前之道路道路交通管理處
    罰條例第47條第3款、第61條第3項前段、第63條第1項第1款
    定有明文。
四、經查：
(1)、本件受處分人即異議人乙○○被警舉發於95年3月7日16時35
    分許，駕駛牌照號碼J4-0083號自小客貨車，在臺南市○○
    區○○路329巷口，「駕車致甲○○受傷，未應即採取救護
    或其他必要措施，未向警察機關報告，逕自逃逸」，固有臺
    南市警察局95年4月19日南市警交字第S00000000號舉發違反
    道路交通管理事件通知單（移送聯）附卷可稽。
(2)、查同一事件其刑事部分經臺灣臺南地方法院檢察署檢察官偵
    查結果：「一、告訴及臺南市警察局第二分局報告意旨略以
    ：被告乙○○於民國95年3月7日下午，駕駛車牌號碼J4-008
    3號自用小客車，沿臺南市○○區○○路由西向東方向行駛
    ，於同日下午4時35分許，行經臺南市○○區○○路329巷口
    時，本應注意與同向車輛之行車間隔距離，以避免發生碰撞
    ，竟疏未注意而與後來直行而來由告訴人甲○○駕駛之車牌
    號碼L8D-953號重型機車發生碰撞，致告訴人甲○○人車倒
    地並因而受有左側遠側鎖骨骨折之傷害，並逕自離去，未留
    待現場。因認被告乙○○涉有刑法第284條第1項前段之過失
    傷害及刑法第185條之4之肇事逃逸等罪嫌。二、過失傷害罪
    嫌部分：按告訴或請求乃論之罪，其告訴或請求已經撤回或
    已逾告訴期間者，應為不起訴之處分，刑事訴訟法第252條
    第5款定有明文。核被告所為，係涉犯刑法第284條第1項前
    段之過失傷害罪嫌，依刑法第287條前段之規定，須告訴乃
    論。查告訴人甲○○業與被告達成和解，並具狀撤回告訴，
    有臺南市東區調解委員會95年調字第356號調解筆錄、請求
    撤回告訴狀各乙份在卷可稽，揆諸首揭規定，自應為不起訴
    之處分。三、肇事逃逸罪嫌部分：按犯罪事實應依證據認定
    之，無證據不得認定犯罪事實，刑事訴訟法第154條第2項定
    有明文。次按認定不利於被告之事實，須依積極證據，苟積
    極證據不足為不利於被告事實之認定時，即應為有利於被告
    之認定，最高法院30年上字第816號判例可資參照。訊據被
    告乙○○固對於上揭時間、地與告訴人甲○○發生車禍之事
    實坦承不諱，惟堅詞否認有何肇事逃逸犯行，辯稱：伊並未
    當場立即發現有發生車禍，係事後經警告知才知悉等語。經
    查：（一）被告乙○○於上揭時、地，駕駛上揭車輛，確與
    告訴人甲○○駕駛之上揭機車發生車禍，並致告訴人甲○○
    人車倒地受傷等情，業據證人甲○○到庭證述明確，且有臺
    南市警察局交通隊交安組交通事故案件查訪紀錄表、道路交
    通事故現場圖、道路交通事故調查表（一）（二）、照片46
    張、臺南市立醫院診斷證明書、保健室健診中心診斷證明書
    等在卷可稽，且為被告乙○○所當庭自承，應堪採信，先予
    敘明。（二）然被告乙○○之車輛與告訴人甲○○之車輛發
    生碰撞之點，在於被告乙○○車輛之右後方車身與告訴人甲
    ○○之機車左手把；被告乙○○之車輛車身以及告訴人甲○
    ○機車左手把均僅有輕微之刮痕等情，亦有編號11至14，以
    及編號25至36號照片在卷可證。是以，發生碰撞點既然在被
    告車輛之右後方，且僅有輕微之擦痕，被告乙○○辯稱：發
    生碰撞時伊並沒有察覺等語，要屬可能。自難僅因發生碰撞
    之情事，即認被告乙○○有何肇事逃逸之行為。
    （三）綜上所述，揆諸首揭法律規定及判例意旨，自難僅憑
    被告與告訴人發生車禍並離開現場之事實，遽認被告有肇事
    逃逸之行為。此外，復查無其他積極證據足認被告有何犯行
    ，應認其犯罪嫌疑不足。四、依刑事訴訟法第252條第5款、
    第10款等規定為不起訴之處分。」，有該署檢察官95年6月
    23日95年度偵字第7478號不起訴處分書附卷可稽，業據本院
    調卷查明。
(3)、惟查異議人乙○○所駕駛之J4-0083號自小客貨車與被害人
    甲○○所駕駛之L8D-953號重型機車，均係沿臺南市○○路
    外側車道，由西向東行駛，並且是被害人甲○○駕駛在前，
    異議人所駕駛之紅色之J4-0083號自小客貨車於自後超車時
    未保持兩車併行之間隔，業據被害人甲○○於警詢時陳述明
    確，核與警卷編號10至編號19之從現場監視錄影畫面翻拍之
    照片所示之情形相符，並與警卷所附之道路交通事故現場圖
    所示之機車倒地位置及所留之刮地痕相符，上開不起訴處分
    書謂乙○○疏未注意而與【後來直行而來】由告訴人甲○○
    駕駛之車牌號碼L8D-953號重型機車發生碰撞云云，顯有錯
    誤。至於有關異議人乙○○並無肇事逃逸之意思，此部分經
    本院於95年6月21日及95年11月2日傳喚異議人乙○○及於95
    年6月21日傳喚證人甲○○調查結果，與檢察官上開偵查結
    果所認定者相同。是依本院調查結果，異議人駕駛汽車於超
    車時未注意兩車併行之間隔，因而肇事致甲○○受傷，其應
    依94年12月28日修正，95年7月1日施行前之道路交通管理處
    罰條例第47條第3款、第61條第3項前段、第63條第1項第1款
    之規定，受處罰。
五、綜上所述，異議人之異議為有理由，原處分於法尚有未合，
    應由本院裁定將原處分撤銷，並就異議人乙○○汽車駕駛人
    ，超車時未保持適當之間隔，處罰鍰新臺幣1千2百元，並記
    違規點數1點；又駕駛汽車違反道路交通安全規則，因而肇
    事致人受傷，記違規點數3點。合併應處罰鍰新臺幣1千2百
    元，並記違規點數4點。
六、據上論斷，應依道路交通管理處罰條例第87條第2項道路交
    通案件處理辦法第20條前段，裁定如主文。
中    華    民    國    95    年    12    月    25    日
                              交通法庭法  官  林勝利
以上正本證明與原本無異
如不服本裁定應於送達後5日內向本院提出抗告狀
                                書記官  陳金堂
中    華    民    國    95    年    12    月    25    日


司法院資訊處製作；財團法人民間司法改革基金會備份。
